臺灣臺北地方法院民事判決
110年度簡上字第333號
上  訴  人  珍寶國際商務法律事務所

法定代理人  曾勁元
被上訴人    張上淳（中央流行疫情指揮中心之專家諮詢小組召



訴訟代理人  林俊宏律師
複代理人    褚瑩姍律師
上列當事人間請求損害賠償事件，上訴人對於中華民國110年8月
5日本院臺北簡易庭110年度北簡字第11942號第一審判決提起上
訴，本院判決如下：
    主  文
上訴駁回。
第二審訴訟費用由上訴人負擔。
    事實及理由
一、上訴人起訴及上訴主張：
　㈠被上訴人為中央流行疫情指揮中心（下稱中央指揮中心）COV
    ID-19疫情專家諮詢小組召集人，為中央指揮中心負有查證
    疫情用藥之專責官員，即被上訴人負有向中央指揮中心提供
    COVID-19正確疫情用藥 法律作為義務，明知台北市立關渡
    醫院前院長兼陽明交通大學腦科所兼任副教授即訴外人陳昌
    明醫師曾向印度醫師查證結果表示：使用伊維菌素對治療CO
    VID-19有效；最近一期之「《美國治療學雜誌》(American Jo
    urnal of Therapeutics)期刊上，有一份經過包括三名美國
    政府高級科學家在內的醫學專家評審(peer review)過的報
    告指出，全球立即使用伊維菌素將結束新冠肺炎大流行。」
    ，暨印度對伊維菌素治療COVID-19用藥，於德里邦於4月間
    下降98%、北方邦下降97%、北阿坎德邦下降94%、果阿邦下
    降86%，而未使用伊維菌素之泰米爾納德邦則疫情加重之伊
    維菌素用藥對COVID-19有療效等事實，呼籲中央指揮中心召
    開專家會議討論使用便宜之傳統用藥伊維菌素，替代以疫苗
    治療COVID-19之事實，被上訴人可輕鬆查知印度上開各邦4
    月伊維菌素用藥對COVID-19療效之事實，竟於民國110年6月
    14日早上，為疫苗公司財團利益之動機，經中央指揮中心專
    家小組虛偽討論伊維菌素用藥後，即做出「不建議使用」之
    決議，被上訴人並透過媒體對外表示「不建議使用Ivermect
    ion(伊維菌素)治療新冠肺炎」云云，有散播對COVID-19疫
    情用藥不實訊息之事實，因被上訴人未向中央指揮中心提供
    正確用藥資訊，以致中央指揮中心自110年5月15日下達三級
    管制後，又繼續三級管制，足生損害於眾多民眾用藥選擇權
    ，及上訴人獨資經營之法律事務所因中央指揮中心繼續三級
    管制，法院及檢察署均不開庭，致受有近2個月事務所減少
    業務收入新臺幣（下同）40萬元之損害，亦即被上訴人前述
    之不作為行為，違反作為義務，致中央指揮中心繼續三級管
    制延長至同年7月26日，上訴人之營業權因此受害並擴大中
    ，核屬民法第184條第1項之過失侵害他人權利之行為，導致
    上訴人受有上揭業務收入減少之損害40萬元。
　㈡原審認上訴人所稱受有將近2個月收入減少40萬元之損害，惟
    其主張者乃獨立於人身或所有權之外而直接遭受財產上之不
    利益，非因人身或物權等既存法律體系所明認之權利被侵害
    而伴隨衍生之損害，屬學說上所稱之純粹經濟上損失或純粹
    財產上損害，是上訴人主張所受之損害應僅係純粹財產上之
    不利益（即純粹經濟上損失），並非民法第184條第1項前段
    所保護之客體一情；惟上訴人係依台北律師公會100年11月7
    日100 北律文字第1204號函成立之律師事務所，並有扣繳單
    位稅籍編號000000000，是依所得稅法第60條規定有營業權
    之事務所，即上訴人為稅法體系所保護有營業權之律師事務
    所，而上訴人僱用員工2人，一為行政助理月薪2萬8,000元
    ，一為法務助理月薪3萬7,000元，事務所經營所需勞、健保
    及影印機租賃費用等固定支出每月逾3萬元，為上訴人法定
    代理人獨資經營之事務所，事務所每月房貸於108年9月18日
    本金約5萬9,751元、利息3萬2,329 元，因無資力續繳本金
    ，向銀行申請只繳利息，上訴人並出售事務所50% 予訴外人
    陳玉明，即事務所每月營收需20萬元始能維持原有財產狀態
    ，惟因被上訴人於110年6月14日之不作為，未綜合行爲當時
    所存在之一切事實，即未比較使用疫苗之前3名國家及使用
    伊維菌素前3名之國家，可知於110年7月初使用伊維菌素之
    國家確實能控制疫情，反之，使用疫苗之國家疫情失控中，
    巴西、祕魯、印度等國，因使用伊維菌素確實能控制疫情，
    佐以伊維菌素每劑之成本僅約為2 美元，益證被上訴人反對
    使用伊維菌素之動機不單純，竟做出「不建議使用Ivermect
    ion(伊維菌素)治療新冠肺炎」 之決議，並透過媒體報導「
    ....專家諮詢小組召集人張上淳表示，不建議民眾自行購買
    藥物，不但沒有好處，反而會造成傷害....」云云，有散播
    對COVID-19疫情用藥不實訊息之情，因被上訴人未向中央指
    揮中心提供正確用藥資訊，致指揮中心於110年5月15日下達
    三級管制持續至同年7月15日之2個月期間，法院及檢察署均
    不開庭，造成上訴人「固有利益」之損害，即被上訴人對上
    訴人原有財產狀態之破壤，致使上訴人2個月無收入，但人
    事費用及房貸均仍需支出之損害，足生損害於上訴人之營業
    權。
　㈢從而，上訴人主張被上訴人應依侵權行為之法律關係負不作
    為之損害賠償責任，求判命被上訴人應給付上訴人40萬元及
    利息（原審以上訴人之訴顯無理由，不經言詞辯論為上訴人
    敗訴之判決，上訴人不服，提起上訴）。並上訴聲明：㈠原
    判決廢棄。㈡被上訴人應給付上訴人40萬元，及自起訴狀繕
    本送達翌日起至清償日止，按年息5%計算之利息。
二、本件依民事訴訟法第463條準用同法第249條第2項規定，不
    經言詞辯論而為判決，被上訴人並未提出書狀作何聲明或陳
    述。
三、按「因故意或過失，不法侵害他人之權利者，負損害賠償責
    任。故意以背於善良風俗之方法，加損害於他人者亦同」、
    「違反保護他人之法律，致生損害於他人者，負賠償責任。
    但能證明其行為無過失者，不在此限」，民法第184條第1項
    、第2項分別定有明文。其次，民法第184條第1項前段、後
    段及第2項規定，侵權行為之構成有三種類型，即因故意或
    過失，不法侵害他人權利，或因故意以背於善良風俗之方法
    加損害於他人之一般法益、及行為違反保護他人之法律，致
    生損害於他人，各該獨立侵權行為類型之要件有別。又民法
    第184條關於侵權行為所保護之法益，除有同條第1項後段及
    第2項之情形外，原則上限於既存法律體系所明認之權利（
    固有利益），而不及於權利以外之利益，特別是學說上所稱
    之純粹經濟上損失或純粹財產上損害，以維護民事責任體系
    上應有之分際，並達成立法上合理分配及限制損害賠償責任
    ，適當填補被害人所受損害之目的（最高法院103年度台上
    字第178號判決要旨參照），故該條項前段所定過失侵權行
    為之成立，須有加害行為及權利受侵害為成立要件（最高法
    院101年度台上字第496號判決可按）。本件上訴人主張被上
    訴人未綜合行爲當時所存在之一切事實，做出不建議使用Iv
    ermection(伊維菌素)治療新冠肺炎之決議，致指揮中心於1
    10年5月15日維持三級管制2個月期間，法院及檢察署均不開
    庭，造成上訴人「固有利益」之損害， 即被上訴人對其「
    原有財產狀態之破壤」， 致上訴人2個月無收入即營業權受
    有損害云云。惟查，被上訴人為中央流行疫情指揮中心COVI
    D-19專家諮詢小組召集人，係中央指揮中心專責官員，雖有
    COVID-19用藥建議權限，然被上訴人不建議使用Ivermectio
    n(伊維菌素)治療新冠肺炎之行為，並未侵害上訴人固有之
    財產權利，上訴人所主張之營業權乃獨立於人身或所有權之
    外所遭受財產上之不利益，非因人身或物權等既存法律體系
    所明認之權利被侵害而伴隨衍生之損害，屬學說上所稱之純
    粹經濟上損失或純粹財產上損害，並非有何固有權利受侵害
    ，核非屬民法第184 條第1 項前段規定所保護之範疇。
四、次按，損害賠償之債，以有損害之發生及有責任原因之事實
    ，並二者之間，有相當因果關係為成立要件。故原告所主張
    損害賠償之債，如不合於此項成立要件者，即難謂有損害賠
    償請求權存在（最高法院48年台上字第481號判決意旨可參
    ）。且所謂相當因果關係，係指依經驗法則，綜合行為當時
    所存在之一切事實，為客觀之事後審查，認為在一般情形下
    ，有此環境、有此行為之同一條件，均可發生同一之結果者
    ，則該條件即為發生結果之相當條件，行為與結果即有相當
    之困果關係。反之，若在一般情形上，有此同一條件存在，
    而依客觀之審查，認為不必皆發生此結果者，則該條件與結
    果並不相當，不過為偶然之事實而已，其行為與結果間即無
    相當因果關係，不能僅以行為人就其行為有故意過失，即認
    該行為與損害間有相當因果關係（最高法院98年度台上字第
    673號判決亦明揭此旨），簡言之，相當因果關係乃由「條
    件關係」及「相當性」所構成，必先肯定「條件關係」後，
    再判斷該條件之「相當性」，始得謂有相當因果關係。如侵
    權之行為與損害之發生間，僅止於「條件關係」或「事實上
    因果關係」，而不具「相當性」者，仍難謂該行為有「責任
    成立之相當因果關係」（最高法院101年度台上字第443號判
    決意旨參照）。本件上訴人主張被上訴人前述之不作為違反
    作為義務，致中央指揮中心繼續三級管制至同年7 月下旬，
    侵害上訴人之營業權，屬民法第184 條第1 項之過失侵害他
    人權利之行為，致上訴人受有將近2 個月營業收入減少40萬
    元之損害云云，然以被上訴人之行為所造成之客觀存在事實
    為觀察基礎，則有此條件存在，在一般情形上，縱被上訴人
    有「不建議使用Ivermection（伊維菌素）治療新冠肺炎」
    之行為，客觀上並不必皆發生「中央指揮中心繼續三級管制
    延至同年7月下旬」、「上訴人減少業務收入」之結果；易
    言之，縱被上訴人有「建議使用Ivermection（伊維菌素）
    治療新冠肺炎」之行為，客觀上並不必皆發生「疫情控制良
    好，無須三級管制」、「上訴人業務興隆」之結果，因果關
    係自不具相當性，難認被上訴人之行為與上訴人受有損害之
    結果間有何相當因果關係存在，遑論上開損失並非固有利益
    之損害，業如前所指，則上訴人依民法第184 條第1 項前段
    規定，請求被上訴人應賠償40萬元，難認有據，不應准許。
五、按原告之訴，依其所訴之事實，在法律上顯無理由者，法院
    得不經言詞辯論，逕以判決駁回之，民事訴訟法第249條第2
    項第2款定有明文。所謂原告之訴，依其所訴之事實，在法
    律上顯無理由者，係指依原告於訴狀內記載之事實觀之，在
    法律上顯然不能獲得勝訴之判決者而言（最高法院62年度台
    上字第845號裁判意旨參照）。上開規定依同法第436條之1
    第3項、第463條規定，於簡易訴訟之第二審程序準用之。是
    當事人聲明上訴之事項，在法律上顯無理由時，第二審法院
    亦得依上開規定，對於當事人之上訴，不經言詞辯論，逕以
    判決駁回之（最高法院42年度台上字第526號裁判意旨參照
    ）。經查，上訴人所主張損害賠償之債，不合「有權利受侵
    害」及「相當因果關係」之成立要件，縱如上訴人所稱營業
    權為固有利益，然其侵害行為與權利受損間、權利受損與實
    際損害之發生間，皆欠缺相當因果關係，難謂其對於被上訴
    人有損害賠償請求權之存在，故上訴人本件請求，於法律上
    顯無理由，本院爰不經言詞辯論，逕以判決駁回之。
六、綜上所述，上訴人依侵權行為法律關係，請求被上訴人賠償
    40萬元之損失，於法律上並無理由，應予駁回。從而，原審
    依民事訴訟法第249條第2項之規定，不經言詞辯論，而為上
    訴人敗訴之判決，於法並無不合。上訴論旨指摘原判決不當
    ，求予廢棄改判，顯無理由，爰不經言詞辯論，逕以判決駁
    回其上訴。
七、據上論結，本件上訴顯無理由，依民事訴訟法第436條之1第
    1項、第3項、第463條、第449條第1項、第78條、第249條第
    2項第2款，判決如主文。
中　　華　　民　　國　　110 　年　　11　　月　  30　　日
                  民事第四庭  審判長法  官  蔡政哲
                                    法  官  洪文慧
                                    法  官  陳靜茹 
以上正本係照原本作成。
本判決不得上訴。　　　　　　　　　　　　　　　　　　
中　　華　　民　　國　　110 　年　　11　　月　　30　　日
                                    書記官  蔡汶芯